臺灣彰化地方法院民事裁定　　　　　　　 94年度聲字第614號
聲　請　人　　乙○○
相　對　人　　甲○○
上列聲請人聲請發還提存物事件，本院裁定如下：
    主      文
聲請駁回。
    理      由
一、本件聲請意旨略以：聲請人前持相對人簽發票面金額新臺幣
    （下同）100,000元、票號00000000號、發票日民國85年4月
    3日之本票（下稱系爭本票）向本院聲請本票裁定，嗣又以
    同筆債權向本院聲請就相對人之財產為假扣押，經本院87年
    度裁全字第546號假扣押民事裁定准許後，曾提供35,000元
    作為擔保金，並以本院87年度存字第461號提存事件提存在
    案，嗣即又聲請就相對人之財產為假扣押強制執行，經本院
    87年度執全字第329號假扣押強制執行事件執行完畢。嗣上
    開本票裁定，業經本院87年度票字第982號民事裁定准許強
    制執行、台灣高等法院台中分院87年度抗字第707號裁定駁
    回相對人抗告確定在案。聲請人既已依法對相對人取得勝訴
    確定判決，應供擔保之原因即消滅，爰聲請准予返還提存物
    等語，並提出本院87年度裁全字第546號民事裁定影本、87
    年度存字第461號提存書影本、92年度執字第17381號執行處
    函影本、台灣高等法院台中分院87年度抗字第707號民事裁
    定及確定證明書影本等件為證。
二、按應供擔保之原因消滅者，法院應依供擔保人之聲請，以裁
    定命返還其提存物或保證書，民事訴訟法第104條第1項第1
    款固有明文。又同法第106條規定，前開規定於其他依法令
    供訴訟上之擔保者準用之。惟本票執票人，依票據法第123
    條規定，聲請法院裁定許可對發票人強制執行，係屬非訟事
    件，此項聲請之裁定，及抗告法院之裁定，僅依非訟事件程
    序，以審查強制執行許可與否，並無確定實體上法律關係存
    否之效力，如發票人就票據債務之存否有爭執時，應由發票
    人提起確認之訴，以資解決（最高法院57年度臺抗字第76號
    判例意旨參照）。且本票發票人以執票人所執有發票人名義
    簽發之本票皆第三人所偽造，訴求確認兩造間就該本票債權
    不存在之判決，雖逾非訟事件法第101條第1項所定之期間，
    惟本票發票人不依該條項所定期間提起確認之訴，僅無同條
    第2項之適用，非謂逾此期間即不得起訴（最高法院64年度
    臺抗字第242號判例意旨參照）。經查，本件聲請人聲請就
    相對人財產為假扣押所欲保全之系爭本票債權，雖經本院87
    年度票字第982號民事裁定准許強制執行、台灣高等法院台
    中分院87年度抗字第707號裁定駁回相對人抗告確定在案，
    然揆諸前揭說明，法院為本票准予強制執行之民事裁定，僅
    就其形式審查，並無確定實體上法律關係之效力，且縱使台
    灣高等法院台中分院87年度抗字第707號民事裁定確定後，
    系爭本票發票人即相對人仍可提起確認本票債權不存在之訴
    ，自難認為應供擔保之原因業已消滅。從而，聲請人依民事
    訴訟法第104條第1項第1款規定聲請發還擔保金，與首揭規
    定顯有未合，應予駁回。
中　　華　　民　　國　　94　　年　　12　　月　22　　日
                  民事第一庭    法　官　吳俊瑩
以上正本係照原本作成。
如對本裁定抗告，須於裁定送達後10日內向本院提出抗告狀。
中　　華　　民　　國　　94　　年　　12　　月　27　　日
                      　　　    書記官　林文斌
